臺灣新竹地方法院民事簡易判決　　　　 95年度竹簡字第835號
原　　　告　新竹國際商業銀行股份有限公司
法定代理人　甲○○
訴訟代理人　丁○○
　　　　　　乙○○
被　　　告　庚○○
上列當事人間請求返還消費借貸款，本院於民國九十六年三月九
日言詞辯論終結，判決如下：
    主      文
被告應給付原告新臺幣拾玖萬伍仟伍佰拾柒元，及自民國九
十五年三月十日起至民國九十五年五月九日止，按週年利率百分
之一點八八計算之利息，自民國九十五年五月十日起至民國九十
五年八月九日止，按週年利率百分之五點八八計算之利息，自民
國九十五年八月十日起至清償日止，按週年利率百分之八點九八
計算之利息，及自民國九十五年四月十日起至清償日止，逾期六
個月以內，按上開利率百分之十，逾期超過六個月部分，按上開
利率百分之二十計算之利息。
訴訟費用由被告負擔。
本判決得假執行。
    事實及理由
一、事實摘要：
  (一)、原告主張：被告於民國九十五年二月八日簽立借據向原告
      借到新臺幣（下同）四十萬元（下稱系爭借款），約定按
      月分期攤還所欠金額，並同意第一期至第三期按公告定儲
      利率指數加零點零八碼（每碼百分之零點二五）固定計息
      ，第四期至第六期按公告定儲利率指數加十六點零八碼（
      每碼百分之零點二五）固定計息，第七期至第八十四期按
      公告定儲利率指數加二十八點零八碼（每碼百分之零點二
      五）機動計息，若逾期一次即喪失期限利益，應將所欠款
      項全數一次清償，及逾期六個月以內，按約定利率百分之
      十，逾期超過六個月部分，按約定利率百分之二十計付之
      違約金。詎料被告最後一次於九十五年三月九日依約繳納
      款項後即未再繳納後續各期款項（逾期時原告之定儲利率
      指數為百分之一點九六），迄今已逾期一次以上，計欠貸
      款本金三十九萬五千五百三十七元及如訴之聲明所示之利
      息、違約金未獲清償，依借據約定條款第四條約定，視為
      全部到期，雖被告辯稱伊係受訴外人戊○○之脅迫始簽立
      借據而借款，且款項均是陳英祺取走等語，然原告於出借
      款項時並不知悉被告係出於脅迫而向原告借款，且被告於
      遭受脅迫後竟未尋求法律上之協助，是被告所辯顯無足採
      ，為此依消費借貸關係，請求被告給付如主文第一項所示
      之金額及利息、違約金等語。
  (二)、被告則以：被告係於九十四年十一月底，遭訴外人戊○○
      持槍脅迫而將證件交付，迨戊○○取得被告之證件後，便
      持槍挾持被告至原告所屬之中和分行簽立借據向原告借到
      系爭款項，然被告並無向原告借款之意思，是自無清償系
      爭借款之責任，況訴外人戊○○亦於臺灣新竹地方法院檢
      察署偵查程序中承認確有持槍脅迫被告向原告借到系爭借
      款，另被告亦告知原告系爭借款係被告遭受脅迫所借，然
      原告對此並不予理會，是原告之主張自無理由等語置辯。
      並聲明：原告之訴駁回。
二、程序部分：
  (一)、本件原告原係向本院聲請核發支付命令，惟被告業於法定
      期間內提出異議，依據民事訴訟法第五百二十一條第二項
      規定，即應以原支付命令之聲請視為起訴。
  (二)、次按當事人喪失訴訟能力或法定代理人死亡或其代理權消
      滅者，訴訟程序在有法定代理人或取得訴訟能力之本人，
      承受其訴訟以前當然停止；又第一百六十八條至第一百七
      十二條及前條所定之承受訴訟人，於得為承受時，應即為
      承受之聲明；聲明承受訴訟，應提出書狀於受訴法院，由
      法院送達於他造，民事訴訟法第一百七十條、第一百七十
      五條第一項、第一百七十六條分別定有明文。經查，被告
      之法定代理人原為詹宣勇，嗣於訴訟進行中變更為甲○○
      ，業據其提出股份有限公司變更登記表及經濟部九十五年
      十一月十六日經授商字第０九五０一二五六四七０號函各
      一份為證，並具狀聲明承受訴訟，於法尚無不合，應予准
      許。
三、兩造不爭執之事實：
  (一)、被告有於九十五年二月八日至原告所屬中和分行開立00
      0000000號帳戶（系爭帳戶），並簽立四十萬元之
      借據。
  (二)、原告有將系爭借款於扣除帳務管理費一萬二千元，其餘三
      十八萬八千元匯至系爭帳戶。
  (三)、系爭借款於九十五年四月九日應繳而未繳，尚積欠三十九
      萬五千五百三十七元之本金及依借據約定之利息、違約金
      。
四、本件兩造爭執之處，經整理後確認為：被告是否係受訴外人
    戊○○持槍脅迫而為系爭借款之意思表示，其否可主張撤銷
    系爭借款之意思表示？
五、本院之判斷：
  (一)、原告主張被告向其借到系爭借款後，尚積欠如主文第一項
      所示之本金、利息及違約金未清償，而被告則以前揭情詞
      置辯，惟按因被詐欺或被脅迫而為意思表示者，表意人得
      撤銷其意思表示，民法第九十二條第一項固有明文。惟主
      張被詐欺而為表示之當事人，應就此項事實負舉證之責任
      。最高法院四十四年台上字第七五號判例意旨可以參照。
      經查：
    1.證人己○○即系爭借款之對保承辦人到庭證稱：「（問：
      本件有無被告所稱當時是被他人拿著槍押到原告中和分行
      簽借據？）不可能，因為分行會有警衛。‥‥不知道被告
      被人脅迫。」（見卷第三九、四一頁），而證人丙○○亦
      到庭證稱：「（對保時有無被告所稱當時是被他人拿著槍
      押到原告中和分行簽借據？）不可能有這種事情，分行內
      設有警衛、攝影機，不至於有人這麼大膽。」、「（問：
      如果知道有被告所稱情形，是否仍讓被告對保簽借據？）
      不會，除非我們也受到強制，但沒有這樣的情形過。」、
      「（問：如果借款人反應較慢是否仍讓借款人對保？）若
      反應慢還是可以的，只要不是非本人意願，我們會接受辦
      理。……不知道被告有被人脅迫之情形。」（見卷第四０
      、四一頁），依證人己○○、丙○○之證言，若果如被告
      所辯，其係受訴外人戊○○持槍脅迫並押至原告所屬中和
      分行而為簽立借據借款之意思表示，原告顯無仍為其辦理
      對保並與其就系爭借款達成意思表示合致之可能，是被告
      所辯係因遭訴外人戊○○脅迫而為向原告借款之意思表示
      ，令人存疑。
    2.次以，被告雖稱訴外人戊○○曾在臺灣板橋地方法院檢察
      署刑事偵查程序中自白有持槍脅迫被告向原告借款，然經
      本院調取臺灣新竹地方法院檢察署九十五年度偵字第三六
      二六號偵查卷宗所附臺灣板橋地方法院檢察署九十五年度
      他字第四０八八號卷，訴外人戊○○並未自白有為持槍脅
      迫此行為，而僅是被告單方面指述遭訴外人戊○○持槍脅
      迫，是被告對於其係受訴外人戊○○之脅迫而向原告為借
      款之意思表示一節並未舉證以實其說，本院自難僅憑被告
      之陳述即認本件被告係受訴外人戊○○之脅迫而向原告為
      借款之意思表示。
  (二)、從而，被告對於其係受訴外人戊○○之脅迫而向原告為借
      款之意思表示並未舉證以實其說，則原告依消費借貸之法
      律關係，訴請被告給付如主文第一項所示之金額及利息、
      違約金，即無不合，應予准許。
六、本件係依民事訴訟法第四百二十七條第一項適用簡易訴訟程
    序所為被告敗訴之判決，應依職權宣告假執行。
七、本件事證已臻明確，兩造其餘主張陳述及所提之證據，經審
    酌後，認與結果無涉，爰無一一論述之必要，附此敘明。
八、據上論結：本件原告之訴為有理由，依民事訴訟法第四百三
    十六條第二項、第七十八條、第三百八十九條第一項第三款
    ，判決如主文。
中　　華　　民　　國　　96　　年　　3　　月　　23　　日
                  新竹簡易庭  法　官　黃美盈
以上正本係照原本做成。
如對本判決上訴，須於判決送達後20日內向本院提出上訴狀。
中　　華　　民　　國　　96　　年　　3　　月　　23　　日
                              書記官　鍾佩芳
